ACORDAO-COMPLETO-2379983

ACÓRDÃO DE RELAÇÃO

ACÓRDÃO DE RELAÇÃO 2558/2020 ATA 7/2020 - SEGUNDA CÂMARA

Acórdão 2558/2020-TCU-Segunda Câmara
Considerando que se trata de representação autuada a partir do recebimento do Ofício nº 478/2017 encaminhado pelo Exmo. Sr. Roberto Modesto Jeuken, como Juiz Federal da 7ª Vara Federal de Ribeirão Preto – São Paulo, com vistas a dar conhecimento ao TCU sobre as possíveis irregularidades ocorridas na gerência executiva do Instituto Nacional do Seguro Social (INSS) em Ribeirão Preto a partir de indevidos pagamentos de benefícios previdenciários em prol de dois segurados já falecidos;
Considerando que o Departamento da Polícia Federal em Ribeirão Preto instaurou os correspondentes inquéritos policias com vistas à identificação dos responsáveis pelo recebimento dos aludidos benefícios pós-óbito em face da prática do crime de estelionato previsto, sob a forma majorada, no art. 171, § 3º, do Código Penal;
Considerando que, diante da impossibilidade de identificar os indivíduos sacadores dos referidos benefícios previdenciários por meio da utilização da senha para os cartões magnéticos dos segurados já falecidos, o Ministério Público Federal promoveu o arquivamento dos aludidos inquéritos policiais ante a ineficácia da persecução criminal;
Considerando, dessa forma, que a unidade técnica do TCU promoveu a diligência junto ao INSS com vistas ao esclarecimento das medidas efetivamente adotadas para a recuperação dos valores indevidamente pagos, além da diligência junto à Polícia Federal para a obtenção de informações sobre os referidos inquéritos policiais;
Considerando que, em sua resposta, o INSS informou sobre a impossibilidade de recuperar os valores indevidamente pagos, ante a insuficiência de saldo nas contas bancárias para a realização do estorno, e sobre a impossibilidade de identificar os responsáveis pelos aludidos saques, tendo a Polícia Federal comunicado que os dois inquéritos policiais não teriam sido concluídos;
Considerando que, após a análise final do feito, a unidade técnica assinalou a procedência da presente representação, sem prejuízo do subsequente arquivamento do feito;
Considerando que as referidas irregularidades já teriam recebido a correspondente ação de controle pelo TCU, a exemplo das determinações prolatadas pelo Acórdão 2812/2009-TCU-Plenário no sentido de determinar que o INSS adote as medidas cabíveis para mitigar as falhas no sistema informatizado de controle de óbitos e para apurar as irregularidades em benefícios previdenciários, identificando os responsáveis pelos indevidos pagamentos e recebimentos, entre outras providências cabíveis;
Os Ministros do Tribunal de Contas da União, reunidos em Sessão de 2ª Câmara, ACORDAM, por unanimidade, com fundamento nos arts. 143, inciso V, alínea “a”, 235, 237, inciso III e parágrafo único, e 250, inciso I, do Regimento Interno do TCU, aprovado pela Resolução nº  246, de 2011, em conhecer da presente representação para, no mérito, considerá-la parcialmente procedente, e prolatar as determinações abaixo indicadas, de acordo com os pareceres emitidos nos autos:
1. Processo TC-Processo 016.946/2017-0 (REPRESENTAÇÃO) 
	1.1. Representante: Exmo. Sr. Roberto Modesto Jeuken, como Juiz Federal da 7ª Vara Federal de Ribeirão Preto – São Paulo.
	1.2. Entidade: Gerência Executiva do Instituto Nacional do Seguro Social (INSS) em Ribeirão Preto – São Paulo.
	1.3. Relator: Ministro-Substituto André Luís de Carvalho.
	1.4. Representante do Ministério Público: não atuou.
	1.5. Unidade Técnica: Secretaria de Controle Externo da Gestão Tributária, da Previdência e Assistência Social (Secex-Previdência) .
	1.6. Representação legal: não há.
	1.7. Determinar que a Secex-Previdência adote as seguintes medidas:
	1.7.1. envie a cópia do presente Acórdão, com a cópia do parecer da unidade técnica, ao ilustre representante, para ciência, além do envio à Gerência Executiva do Instituto Nacional do Seguro Social em Ribeirão Preto – São Paulo, para ciência e adoção das providências cabíveis em cumprimento ao Acórdão 2812/2009-TCU-Plenário;
1.7.2. envie a integral cópia de todo o presente processo, aí incluídos o presente Acórdão e o parecer da unidade técnica, à Procuradoria da República no Estado de São Paulo, para ciência e adoção de providências cabíveis; e
	1.7.3. arquive o presente processo.

Segunda Câmara

Gerência Executiva do Instituto Nacional do Seguro Social (INSS) em Ribeirão Preto - São Paulo.

Exmo. Sr. Roberto Modesto Jeuken, como Juiz Federal da 7ª Vara Federal de Ribeirão Preto - São Paulo.

ANDRÉ DE CARVALHO

não há.

Não atuou.

REPRESENTAÇÃO (REPR)

Secretaria de Controle Externo da Gestão Tributária, da Previdência e Assistência Social (Secex-Previdência).